【裁判字號】    98,交抗,1062
【裁判日期】    980526
【裁判案由】    違反道路交通管理處罰條例
【裁判全文】
臺灣高等法院交通事件裁定            98年度交抗字第1062號
抗  告  人
即受處分人  甲○○
上列抗告人因道路交通管理處罰條例案件，不服臺灣宜蘭地方法
院九十七年度交聲字第三七五號，中華民國九十八年三月十七日
裁定（原處分案號：交通部公路總局臺北區監理所宜蘭監理站宜
監字第裁四三－ＺＩＣ○四四○六○號違反道路交通管理事件裁
決書），提起抗告，本院裁定如下：
    主  文
抗告駁回。
    理  由
一、按汽車行駛高速公路及快速公路，不得在路肩上行駛，或利
    用路肩超越前車或倒車；汽車行駛於高速公路、快速公路或
    設站管制之道路，不遵使用限制、禁止、行車管制及管理事
    項之管制規則而未依規定使用路肩者，處汽車駕駛人新臺幣
    （下同）三千元以上六千元以下罰鍰，並記違規點數一點，
    高速公路及快速公路交通管制規則第九條第一項第二款、道
    路交通管理處罰條例第三十三條第一項第九款、第六十三條
    第一項第一款分別定有明文。而所謂「路肩」，則是指設於
    車道之外側，路面邊線與護欄或邊溝間之部分，道路交通標
    誌邊線號誌設置規則第一百八十三條及高速公路及快速道路
    交通管制規則第二條第十六款分別定有明文。衡其立法目的
    ，係在促令汽車駕駛人安全駕駛，並確實空出路肩車道，供
    因機件故障或其他緊急情況無法繼續行駛之車輛暫時停車待
    援，或執行任務之救護車、消防車、警備車、工程車、救濟
    車及吊車得以順利執行道路救護、救援之工作。
二、原裁定略以：本件抗告人駕駛車牌號碼3E－7657號自用小客
    車，於九十七年八月十日十六時五分許，在國道五號高速公
    路北向三十三公里二百公尺處行駛路肩之事實，為抗告人所
    是認，並有採證照片一幀在卷可憑，可資認定。抗告人固辯
    稱：係因聽從警察廣播電台宣導上開時間該路段開放路肩行
    駛，伊才行駛路肩云云，惟經臺灣宜蘭地方法院向交通部臺
    灣區○道○○○路局函詢結果，交通部臺灣區○道○○○路
    局北區工程處函覆稱：當日並未透過警察廣播電台宣導國道
    五號開放行駛路肩等語，此有該北區工程處九十八年三月三
    日北工坪字第○九八六○○一八五三號函存卷可憑，抗告人
    前揭所辯顯屬無據，不足採信。原處分機關援引道路交通管
    理處罰條例第三十三條第一項第九款規定，裁處抗告人罰鍰
    四千元，依法固屬有據。惟原處分漏未依道路交通管理處罰
    條例第六十三條第一項第一款之規定併記違規點數，尚有未
    合，從而抗告人之異議雖無理由，然原處分機關所為之處分
    既有上述不當，自應由該院撤銷原處分，並自為裁定，處罰
    鍰四千元，並記違規點數一點等語。
三、本件抗告意旨略以：抗告人於國道五號北上三十三公里二百
    公尺處被舉發為違規行駛路肩，但其於三十四公里處收聽警
    廣，說可行駛路肩，由頭城交流道下，改行省九或省二，當
    時並無強調可行駛路肩的路段，抗告人實遵循警廣指揮，並
    無違規之行為云云。
四、經查：
  (一)依高速公路及快速道路交通管制規則之相關規定，高速公路
    之路肩原則上本即禁止汽車行駛，例外始開放汽車行駛，故
    開放路段、時段均需另行告示，除公路警察指揮外，對於未
    告示開放之路段、時段，駕駛人自應遵守禁止規定，不得以
    任何理由行駛路肩，從而，駕駛人駕駛汽車上路，若欲行駛
    高速公路路肩，當應特別注意確認路肩開放之路段及時段。
    蓋高速公路設置路肩，本即供緊急目的使用，而屬維護公共
    利益所必要，路肩之通暢與否，攸關緊急事故之處理，甚且
    影響重傷、重症患者之救援時間，絕非可依駕駛人之片面判
    斷而可任意使用。
  (二)本件抗告人即受處分人於九十七年八月十日十六時五分許，
    駕駛車牌號碼3E－7657號自用小客車，行經國道五號高速公
    路北向三十三公里二百公尺處，因「行駛高速公路違規使用
    路肩」之違規事實，經內政部警政署國道公路警察局第九警
    察隊（下稱原舉發單位）員警逕行舉發等情，有內政部警政
    署國道公路警察局九十七年九月三日公警局交字第ＺＩＣ○
    四四○六○號舉發違反道路交通管理事件通知單、違規照片
    附卷可稽（見原審卷第十六頁）。又本件經交通部公路總局
    臺北區監理所宜蘭監理站（下稱原處分機關）向原舉發單位
    函查本件違規事實，經該隊函覆略以：「四、經查國道五號
    頭城交流道北向出口處部份路段，實施開放路肩交通疏導措
    施，然開放路肩配套措施及時段係道路主管機關視道路交通
    車流狀況，派遣工程人員旋轉臨時標誌牌面及利用資訊可變
    式標誌顯示開放路肩訊息等方式，讓壅塞車流後方用路人瞭
    解可通行路肩資訊，並非假日全時段開放路肩。且開放行駛
    路肩之路段自國道五號北向三十二公里八百公尺處至三十公
    里五百公尺處止，均設置有相關開放路肩明顯標示牌，供用
    路人瞭解可通行路肩之起點、限制、終點等資訊。」、「五
    、駕駛人除依執行交通勤務之警察或依法令執行指揮交通及
    交通稽查任務人員之指揮外，道路交通標線、標誌、號誌之
    權威性不得任意侵犯及違反。道路用路人仍應遵守道路交通
    管理相關法令行駛公路，以維道路交通安全及秩序。」等語
    ，有原舉發單位九十七年十一月十七日公警九交字第○九七
    ○九七四六一九號函在卷可參（見原審卷第十二頁）。而依
    上開違規照片所顯示，抗告人之車輛係行駛於北向三十三公
    里二百公尺處，並非北向三十二公里八百公尺處至三十公里
    五百公尺處之開放行駛路肩路段，其違規行駛於高速公路路
    肩之事實甚明。本件抗告意旨稱因收聽警廣宣導路肩開放而
    行駛，當時並無強調可行駛路肩之路段云云，然此經原審法
    院向交通部臺灣區○道○○○路局函詢結果，交通部臺灣區
    ○道高速公路局北區工程處函覆稱：當日並未透過警察廣播
    電台宣導國道五號開放行駛路肩等語，有該北區工程處九十
    八年三月三日北工坪字第○九八六○○一八五三號函存卷可
    憑（見原審卷第二十九頁），抗告人上開空言所辯，更無足
    採。
  (三)從而，原裁定認原處分機關依道路交通管理處罰條例第三十
    三條第一項第九款、第六十三條第一項第一款規定及違反道
    路交通管理事件統一裁罰基準表，以抗告人行駛高速公路違
    規使用路肩為由裁處上開金額罰鍰並記違規點數一點，核無
    違誤，而駁回抗告人之異議，經核並無不合，抗告人猶執前
    詞，指摘原裁定不當，為無理由，應予駁回。
據上論結，應依道路交通管理處罰條例第八十九條，道路交通事
故處理辦法第二十六條，刑事訴訟法第四百十二條，裁定如主文
。
中    華    民    國    98    年    5     月    26    日
                  刑事第九庭審判長法  官  陳貽男
                                  法  官  許宗和
                                  法  官  何信慶
以上正本證明與原本無異。
不得再抗告。
                                  書記官  王泰元
中    華    民    國    98    年    5     月    26    日


司法院資訊處製作；財團法人民間司法改革基金會備份。
